【裁判字號】    89,交訴,32
【裁判日期】    890913
【裁判案由】    業務過失致死
【裁判全文】
臺灣嘉義地方法院刑事判決                          八十九年度交訴字第三二號
    公  訴  人  臺灣嘉義地方法院檢察署檢察官
    被      告  乙○○
    選任辯護人  林春發
右列被告因過失致死案件，經檢察官提起公訴（八十九年度偵字第一九四六號），本
院判決如左：
    主  文
乙○○從事業務之人，因業務上之過失致人於死，處有期徒刑拾月。
    事  實
一、乙○○平日駕駛車號Ｓ六－三０二０號自小貨車，承載漁貨至攤位販賣，是駕駛
    為其附隨業務，於民國八十九年三月四日十一時許，駕駛上開小貨車搭載妻而欲
    行返家，沿嘉義縣嘉二十二線公路由東向西往布袋方向行駛，途經該路三公里六
    百公尺處該處為限速六十公里路段，劃有禁止超車線之彎道無號誌交岔路口，乙
    ○○本應減速慢行，作隨時停車之準備，並且不得超車，而依當時之情形，天候
    晴、為日間有自然光、路面乾燥無缺陷，並無不能注意之情事，竟疏未注意，貿
    然以時速約七十公里之速度超速行駛，適有魏陳碧玉騎乘腳踏車於乙○○之前方
    同車道、同方向，亦疏未注意應靠右行駛，因其速度緩慢，乙○○欲由其左方超
    車，不慎自後以保險桿之又前端撞及該腳踏車之後方，使魏陳碧玉人車倒地，因
    而頭部外傷併顱內出血。乙○○於車禍發生後，未被發覺前，即主動委請其妻甲
    ○○以電話向警報案自首，惟魏陳碧玉仍於同日下午四時三十四分不治死亡。
二、案經乙○○自首及魏陳碧玉之子丙○○訴請臺灣嘉義地方法院檢察署檢察官偵查
    起訴。
    理  由
一、訊據被告乙○○坦承欲行超車而肇事之事實，惟矢口否認有何過失，辯稱：當時
    魏陳碧玉騎在路中央，我要從他左邊超車，有按喇叭，後來因為她要左轉，我閃
    避不及車禍就發生了，且我當時之速度，應少於七十公里云云。惟查：右揭事實
    ，業據被告於偵查中坦承不諱，即被告於本院審理時亦供承欲行超車而肇事之事
    實，此外，並有道路交通事故調查報告表一份、照片三十二幀附卷可稽，而被害
    人魏陳碧玉確因本件車禍顱內出血當場死亡，復據臺灣嘉義地方法院檢察署檢察
    官督同法醫師相驗無訛，製有相驗屍體證明書、驗斷書及勘驗筆錄各一份附於相
    驗卷足憑。又本件肇事路段時速限制六十公里，劃有禁止超車線之彎道無號誌交
    岔路口，有道路交通事故調查報告表附卷可稽，又被告於偵查中自承時速約七十
    公里（見相驗卷第十七頁反面），被告於本院審理時辯稱：肇事前其駕車時速低
    於七十公里云云，與前供不符，要非可採。
二、按行車速度，依標誌之規定，無標誌，在市區道路，時速不得超過四十公里，在
    郊外道路，時速不得超過六十公里。又行經彎道、無號誌之路口應減速慢行，作
    隨時停車之準備；劃有禁止超車之交岔路口不得超車。道路交通安全規則第九十
    三條第一項第一款、第四款、道路交通標誌標線號誌設置規則第一百四十九條第
    一項第四款分別定有明文。被告自承領有駕駛執照，本應注意遵守上開規定。而
    肇事當時係晴天，視距良好，路況亦為乾燥、無缺陷、無障礙物之路面，此有前
    開調查報告表在卷可稽，顯見被告當時亦無不能注意之情事，其竟應注意能注意
    而疏未注意肇致本件事故，其有過失甚明，臺灣省嘉雲區車輛行車事故鑑定委員
    會及臺灣省車輛行車事故覆議鑑定委員會對本件肇事事故之責任鑑定，亦同此認
    定，有臺灣省嘉雲區車輛行車事故鑑定委員會八十九年六月二十日嘉鑑字第八九
    ０四三六號函及所附鑑定意見書一份及臺灣省車輛行車事故覆議鑑定委員會八十
    九年八月十五日府覆議字八九一二０六號函附卷足憑，雖被害人於右揭時地行經
    肇事路段時，亦疏未注意應靠右行駛，與有過失，惟此仍無解於被告過失罪責之
    成立，惟上開二鑑定意見書皆認被害人並無過失，尚有未合。又被害人確因本件
    車禍死亡，已如前述，則被告之過失行為與被害人之死亡間，顯有相當因果關係
    ，其過失犯行堪以認定。
三、核被告所為，其雖係以販魚為業，惟其須駕駛車輛以載運漁貨，是駕駛為其附隨
    業務，不問係上下班，均負業務上過失責任，（最高法院八十九年度台上字第四
    六三三號可資參照）是其因過失致被害人於死，係係犯刑法第二百七十六條第二
    項之業務過失致死罪。被告於車禍發生後，未被發覺前，即委託其妻向路人借電
    話主動報案自首，此觀嘉義縣警察局布袋分局光榮派出所相驗案件初步調查報告
    表及道路交通事故調查報告表記載報案人係甲○○即明（見相驗卷第二頁正面、
    第八頁），其進而接受本件裁判，應依刑法第六十二條前段之規定，減輕其刑。
    爰審酌被告之過失程度（被告係肇事主因、被害人係肇事次因）、肇事後未與被
    害人家屬達成民事和解，及犯後態度尚稱良好等一切情狀，量處如主文所示之刑
    ，以資懲儆。
據上論斷，應依刑事訴訟法第二百九十九條第一項前段，刑法第二百七十六條第二項
、第六十二條前段，罰金罰鍰提高標準條例第一條前段，判決如主文。
本案經檢察官陳仁智到庭執行職務。
中      華      民      國    八十九    年      九      月     十三     日
    臺灣嘉義地方法院刑事第二庭
                                    審判長法官   趙  文  淵
                                          法官   陳  杰  正
                                          法官   康  存  真
右正本證明與原本無異。
如不服本判決，應於判決送達後十日內，向本院提出上訴狀。
中      華      民      國    八十九    年      九      月     十三     日
                                          書記官 胡  祥  生


司法院資訊處製作；財團法人民間司法改革基金會備份。
